臺灣苗栗地方法院刑事裁定
111年度聲字第788號
聲明異議人
即  受刑人  謝祥生


上列聲明異議人即受刑人因違反藥事法案件，對臺灣苗栗地方檢
察署檢察官執行之指揮（111年度執字第1979號）聲明異議，本
院裁定如下：
    主  文
聲明異議駁回。
    理  由
一、聲明異議意旨略以：聲明異議人即受刑人（下稱受刑人）謝
    祥生前因違反藥事法案件，經本院以111年度苗簡字第175號
    判決判處有期徒刑3月確定，嗣經臺灣苗栗地方檢察署（下
    稱苗栗地檢）檢察官通知到案執行，由受刑人於民國111年9
    月7日訊問程序中，檢附相關資料就上開徒刑向檢察官聲請
    易服社會勞動，嗣檢察官於同日以111年度執字第1979號執
    行命令，以受刑人前因詐欺案件經法院判決應執行有期徒刑
    1年6月，並因傷害案件經法院判處有期徒刑3月，另因賭博
    案件經法院判處有期徒刑4月，故本案如不發監執行所宣告
    之刑，難以收矯正之效及難以維持法秩序，因而不准易服社
    會勞動。但因檢察官於裁量是否准許徒刑易服社會勞動之際
    ，未考量受刑人前案詐欺案件距今已久，且所犯傷害及賭博
    案件均屬輕罪，另本案違反藥事法案件，亦係一時失慮所犯
    ，倘受刑人發監執行，家中幼子及中風之母親將無人照料，
    嚴重影響受刑人家庭生活，並將造成受刑人與社會脫節，故
    檢察官執行之指揮為不當，為此聲明異議，請求本案准予易
    服社會勞動等語。
二、按犯最重本刑為5年以下有期徒刑以下之刑之罪，而受6月以
    下有期徒刑或拘役之宣告者，得以新臺幣1千元、2千元或3
    千元折算1日，易科罰金；受6月以下有期徒刑或拘役之宣告
    ，不符第1項易科罰金之規定者，得依前項折算規定，易服
    社會勞動；前2項之規定，因身心健康之關係，執行顯有困
    難者，或易服社會勞動，難收矯正之效或難以維持法秩序者
    ，不適用之，刑法第41條第1項、第3項、第4項分別定有明
    文。次按所謂「難收矯正之效」及「難以維持法秩序」，乃
    立法者賦與執行檢察官得依具體個案，考量犯罪特性、情節
    及受刑人個人特殊事由，審酌應否准予易刑處分之裁量權，
    檢察官就此項裁量權之行使，僅於發生裁量瑕疵之情況，法
    院始有介入審查之必要，倘檢察官之執行指揮，其程序上已
    給予受刑人就其個人特殊事由陳述意見之機會（包括在檢察
    官未傳喚受刑人，或已傳喚受刑人但受刑人尚未到案前，受
    刑人先行提出易科罰金聲請等情形），實體上並已就包含受
    刑人所陳述關於其個人特殊事由在內之刑法第41條第1項但
    書或第4項所指情形予以衡酌考量，則難認其裁量權之行使
    有何違法或不當可言。易言之，執行檢察官就受刑人是否確
    因易科罰金或易服社會勞動，而有難收矯正之效，或難以維
    持法秩序之情事，有裁量判斷之權限，法院僅得審查檢察官
    裁量時其判斷之程序有無違背法令、事實認定有無錯誤、其
    審認之事實與刑法第41條第1項但書、第4項之裁量要件有無
    合理關連、有無逾越或超過法律規定之範圍等問題，原則上
    不宜自行代替檢察官判斷受刑人有無上開情事。倘執行檢察
    官經綜合評價、衡酌後，仍認受刑人有上開不適宜為易刑處
    分之情形，而為否准受刑人易科罰金或易服社會勞動之執行
    命令，則屬執行檢察官裁量權之合法行使範圍，自不得任意
    指為違法或不當（最高法院110年度台抗字第1188號裁定意
    旨參照）。　　
三、經查：
　㈠受刑人前因犯藥事法第82條第1項之輸入禁藥罪，經本院以11
    1年度苗簡字第175號判決判處有期徒刑3月確定。嗣經苗栗
    地檢檢察官通知受刑人到案執行，由受刑人於訊問程序中，
    檢附書面資料就上開徒刑向檢察官聲請易服社會勞動後，檢
    察官以前開執行命令否准易服社會勞動等節，有臺灣高等法
    院被告前案紀錄表1份在卷可按，並經本院調閱苗栗地檢111
    年度執字第1979號卷宗核閱屬實。從而，受刑人本件認檢察
    官所為之執行指揮為不當而聲明異議，於程序上應屬合法，
    合先敘明。
　㈡又本院於本件聲明異議案件中，僅得審查檢察官裁量時其判
    斷之程序有無違背法令、事實認定有無錯誤、其審認之事實
    與刑法第41條第4項之裁量要件有無合理關連、有無逾越或
    超過法律規定之範圍等問題，原則上不宜自行代替檢察官判
    斷受刑人有無上開情事等節，業經最高法院以前揭裁定意旨
    闡釋明確。而經本院檢視前揭執行命令所載內容，可見檢察
    官係審酌受刑人前於102年間因詐欺案件，經法院分別判處
    徒刑並定應執行有期徒刑1年6月確定，又於107年間因傷害
    案件，經法院判處有期徒刑3月確定，另於107年間因賭博案
    件，經法院判處有期徒刑4月確定，因認受刑人本案如不予
    發監執行，顯難收矯正之效，且難以維持法秩序，爰依刑法
    第41條第4項規定否准受刑人前述易服社會勞動之聲請，並
    已於程序上，給予受刑人口頭及書面陳述意見之機會。
　㈢再經本院檢視臺灣高等法院被告前案紀錄表，足見受刑人前
    述詐欺、傷害及賭博等案件所處徒刑，最終均經受刑人易科
    罰金執行完畢。然受刑人在經歷徒刑易刑處分後，竟仍再犯
    本案輸入禁藥犯行，足認易刑處分之執行方式，對於受刑人
    尚難生嚇阻及教化作用，而未能收矯正之效，並足徵檢察官
    於前開執行命令中，對於事實之認定並無重大違誤之處，並
    已具體審核受刑人之前案紀錄及本案犯罪情節等與刑法第41
    條第4項之裁量要件具合理關連之事項，因而合法行使其裁
    量權，認如不發監執行本案所宣告之有期徒刑，難收矯正之
    效及難以維持法秩序，遂諭知否准受刑人易服社會勞動之聲
    請，洵難認有何違法或不當之處，亦無違法裁量或有裁量瑕
    疵之情形存在。
　㈣至於受刑人雖另主張其倘入監執行，勢難繼續照顧家庭並將
    與社會脫節等語，惟按現行刑法第41條有關得易刑之規定，
    已刪除修正前關於「受刑人因教育、職業、家庭或其他正當
    事由，執行顯有困難」部分，亦即准否受刑人易刑之決定，
    毋庸再考量此等入監執行顯有困難之因素。聲明異議意旨所
    主張其尚需照顧子女、維持家中生活等家庭因素，均無礙於
    「難收矯正之效」及「難以維持法秩序」之認定（最高法院
    110年度台抗字第478號裁定意旨參照），是以，受刑人前述
    關於家庭因素致其執行顯有困難之主張，依法亦非檢察官於
    裁量是否准許易服社會勞動時所須審酌之事項，故本院自亦
    無從據此認定檢察官前開裁量有何違法或失當之處。
四、綜上，檢察官於本案指揮執行時，已綜合考量受刑人之犯罪
    情節、前案紀錄及個人事由，認受刑人有前揭不適宜為易服
    社會勞動之情形，因而作成否准受刑人易服社會勞動聲請之
    執行命令，核屬檢察官裁量權之合法行使範圍，且無逾越法
    律授權或專斷、濫用權力之情事，尚難遽謂檢察官之執行指
    揮為不當，本院自應尊重其裁量權限。從而，受刑人執上述
    事由就檢察官執行之指揮聲明異議，核屬無據，應予駁回。
五、依刑事訴訟法第486條，裁定如主文。
中　　華　　民　　國　　111 　年　　9 　　月　　29　　日
                  刑事第四庭    法  官  朱俊瑋 
以上正本證明與原本無異。
如不服本裁定，應於裁定送達後5日內向本院提出抗告狀。
                                書記官  鄭雅雁
中　　華　　民　　國　　111 　年　　9 　　月　　29　　日